臺灣基隆地方法院交通事件裁定　　　　100年度交聲字第578號
原處分機關　臺北市交通事件裁決所
異　議　人
即受處分人　李文琦
上列異議人因違反道路交通管理處罰條例案件，對於臺北市交通
事件裁決所於100 年11月10日所為之處分（原處分案號：北市裁
罰字第裁22-Z00000000號），聲明異議，本院裁定如下：
    主  文
原處分撤銷。
李文琦汽車駕駛人，駕駛汽車經測試檢定酒精濃度超過規定標準
，應吊扣聯結車職業駕駛執照壹年，並記違規點數伍點及應接受
道路交通安全講習。
    理  由
一、原處分意旨略以：本件異議人即受處分人李文琦（下稱異議
    人）於民國（下同）100年11月5 日上午7時許，在基隆市七
    堵區百福社區內某地出發，自行駕駛車牌號碼635-ZT號營業
    用半聯結車上路，於100年11月5日上午8 時15分許，途經臺
    北市○○區○道1 號公路南向22公里處許，因跨越車道線之
    違規行駛，經內政部警政署國道公路警察局第一警察隊之龍
    雲飛警員攔檢盤查後發現酒氣濃厚並施以酒測，經測得吐氣
    所含酒精濃度達每公升0.65毫克，以其有違反道路交通管理
    處罰條例第35條第1項第1款酒精濃度超過規定標準之行為，
    以內政部警政署國道公路警察局100年11月5日公警局交字第
    Z00000000 號舉發違反道路交通管理事件通知單當場製單舉
    發等情，業經臺北市交通事件裁決所（下稱原處分機關）查
    明無訛，並於100 年11月10日，依道路交通管理處罰條例第
    35條第1項第1款、第68條第2 項（裁決書漏列）、第24條規
    定，以北市裁罰字第裁22-Z00000000號裁決書裁處異議人吊
    扣駕駛執照12個月，並應參加道路交通安全講習；至於罰鍰
    部分，因異議人涉犯刑法第185條之3公共危險罪案件，則俟
    其刑事裁判確定後，再另行製作裁決書等語。
二、本件異議人異議意旨則以：異議人於100年11月4日晚上7 時
    許，在基隆市七堵區百福社區○○路邊攤，與友人飲用含有
    高梁酒成分之藥酒，於同日晚上11時許結束後，因老闆臨時
    叫加班，因而於翌(5)日上午7時許，駕駛車牌號碼635-ZT號
    營業用半聯結車上路，嗣於100年11月5日上午8時22 分許，
    行經臺北市○○區○道1 號公路南向23公里處，經警攔檢盤
    查證件並施以酒測，經測得吐氣所含酒精濃度達每公升0.65
    毫克，惟異議人係於前晚飲酒，不是酒後駕車，而係休息一
    晚至隔天才去上班，且異議人是單親僅靠駕駛聯結車職業為
    生育子，請不要吊扣聯結車職業駕駛執照，爰依法聲明異議
    等語。
三、按道路交通管理處罰條例第3條第8款規定所謂「車輛」係指
    在道路上以原動機行駛之汽車（包括機器腳踏車）或以人力
    、獸力行駛之車輛。次按汽車駕駛人飲用酒類或其他類似物
    後其吐氣所含酒精濃度超過每公升0.25毫克或血液中酒精濃
    度超過百分之0.05以上者，不得駕車；汽車駕駛人，駕駛汽
    車經測試檢定酒精濃度超過規定標準者，處一萬五千元以上
    六萬元以下罰鍰，並當場移置保管該汽車及吊扣其駕駛執照
    一年；汽車駕駛人有上開情形者，應接受道路交通安全講習
    ，道路交通安全規則第114條第2款、道路交通管理處罰條例
    第35條第1項第1款及第24條第1項第2款分別定有明文。又道
    路交通管理處罰條例第68條於99年5月5日修正公布，並於99
    年9月1日施行，修正後增訂該條第2 項：「領有汽車駕駛執
    照之汽車駕駛人，除駕駛聯結車、大客車、大貨車外之非其
    駕駛執照種類之車輛，違反本條例及道路交通安全規則之規
    定，應受吊扣駕駛執照情形時，無因而肇事致人受傷或重傷
    者，記違規點數五點。但一年內違規點數共達六點以上或再
    次應受吊扣駕駛執照情形者，併依原違反本條例應受吊扣駕
    駛執照處分規定，吊扣其駕駛執照。」其立法目的係因鑒於
    本條例前已修正刪除受吊扣駕駛執照處分，吊扣各級駕駛執
    照之規定，為利明確汽車駕駛人駕駛非其駕駛執照種類之車
    輛，違反應受吊扣駕駛執照之處分處理，並在兼顧本條例立
    法意旨下，增訂第二項得緩即予吊扣而採記違規點數及駕駛
    人仍無改正仍再犯違規之應併原吊扣處罰規定，合先敘明。
四、經查：
  (一)本件異議人於民國100 年11月4日晚上7時許，在基隆市七堵
    區百福社區○○路邊攤，與友人飲用含有高梁酒成分之藥酒
    ，於同日晚上11時許結束後，已達不能安全駕駛動力交通工
    具之程度，竟尚未待體內酒精成分退卻，即於翌(5)日上午7
    時許，自行駕駛車牌號碼635-ZT號營業用半聯結車上路；嗣
    於100年11月5日上午8時22分許，行經臺北市○○區○道1號
    公路南向23公里處，因跨線行駛，經警攔檢盤查後發現酒氣
    濃厚，對其施以呼氣酒精濃度測試，測得其呼氣所含酒精成
    分每公升仍高達0.65毫克而超過規定標準之違規事實，有內
    政部警政署國道公路警察局100年11月5日公警局交字第Z000
    00000 號舉發違反道路交通管理事件通知單、臺北市交通事
    件裁決所100年11月10日北市裁罰字第裁22-Z000 00000號裁
    決書、臺灣臺北地方法院檢察署檢察官以100年度速偵字第3
    37號聲請簡易判決處刑書、異議人之聯結車職業駕駛執照查
    詢資料單、送達證書、臺北市交通事件裁決所函、內政部警
    政署國道公路警察第一警察隊函各1 件在卷可稽。是異議人
    有聯結車職業駕駛執照於上揭時地酒後駕駛車牌號碼635-ZT
    號營業用半聯結車上路    之「汽車駕駛人酒精濃度超過規
    定標準」之違規事實，應堪認定。
  (二)又異議人上開酒後駕車之行為因同時觸犯刑法第185條之3公
    共危險罪，經警移送臺灣臺北地方法院檢察署檢察官以100
    年度速偵字第337 號聲請簡易判決處刑，並經臺灣臺北地方
    法院於100年12月28日，以100年度北交簡字第1361號刑事簡
    易判處「李文琦服用酒類，不能安全駕駛動力交通工具而駕
    駛，處罰金新臺幣玖萬元，如易服勞役，以新臺幣壹仟元折
    算壹日」等情，並有上開100年度速偵字第337號聲請簡易判
    決處刑書、臺灣臺北地方法院100 年度北交簡字第1361號刑
    事簡易判決書各1 件在卷可徵。是原處分機關對本件「汽車
    駕駛人酒精濃度超過規定標準」之罰鍰部分，因異議人涉犯
    刑法第185條之3公共危險罪案件，則俟其刑事裁判確定後，
    再另行製作裁決書等語，與事實相符，應堪認定。
  (三)參酌行政罰法第26條之立法理由：「一行為同時觸犯刑事法
    律及違反行政法上義務規定時，由於刑罰與行政罰同屬對不
    法行為之制裁，而刑罰之懲罰作用較強，故依刑事法律處罰
    ，即足資警惕時，實無為一事二罰再處行政罰之必要。且刑
    事法律處罰，由法院依法定程式為之，較符合正當法律程式
    ，應予優先適用。但罰鍰以外之沒入或其他種類行政罰，因
    兼具維護公共秩序之作用，為達行政目的，行政機關仍得併
    與裁處。」，探究其立法目的無非以一行為同時觸犯刑事法
    律及違反行政法上義務規定時，由於刑罰與行政罰同屬不法
    行為之制裁，而刑罰之懲罰作用較強，依刑事法律處罰即足
    資警惕，實無一事二罰再處行政罰之必要。因此，原處分機
    關對本件「汽車駕駛人酒精濃度超過規定標準」之罰鍰部分
    ，因異議人涉犯刑法第185條之3公共危險罪案件，則俟其刑
    事裁判確定後，再另行製作裁決書此部分原處分係適法，應
    認為有理由。
  (四)再查，本件原處分機關依法律規定吊扣異議人駕駛執照12個
    月，暨命異議人參加道路交通安全講習之部分，異議人雖未
    於異議狀中明確陳明對此部分裁罰之意見，惟此部分之處分
    係原處分機關基於前開單一之違規行為所為處分之一部，該
    吊照及施以道路交通安全講習部分與其交通違規行為是否存
    在既無從分離，本院自應併予審究，合先敘明。次查，就本
    件情節而論，原處分有關吊扣異議人駕駛執照12個月或命異
    議人參加道路交通安全講習之部分，核屬行政罰法第26條第
    1項但書所定之其他種類行政罰，屬違反行政法上之義務應
    受「裁罰性」之「不利處分」而言，其性質尚與罰鍰迥異，
    而兼具維護維護公共秩序及貫徹「遏止無照駕駛之不法行為
    ，維護道路交通用路權人之生命、身體之安全法益」行政目
    的之作用。原處分機關為維護交通安全，促使駕駛人能知所
    警惕，關於異議人此部分之裁處，並無違誤，惟聲明異議，
    屬一種司法救濟途徑，由法院審查受處分人所涉之違規事實
    是否成立，及原處分所適用之法條是否正確、裁罰是否適當
    ，因法院負有司法審查之作用，對原處分失當時，應自為處
    分（臺灣高等法院暨所屬法院99年法律座談會刑事類提案第
    37號、98年法律座談會刑事類提案第23號研討結果參照）。
    職是，就本案而言，應依紛爭解決一次性之法理，尚且應將
    原處分全部撤銷，併就吊照、違規記點及安全講習等處罰效
    果，應於裁定主文一併重新諭知，方符合紛爭解決一次性之
    法理。
  (五)末查，異議人領有聯結車職業駕駛執照，此由卷附查詢機車
    駕駛人資料顯然可知；依道路交通管理處罰條例第35條第1
    項第1 款之規定，應吊扣異議人聯結車職業駕駛執照一年，
    且應依道路交通管理處罰條例第68條第2 項規定，記違規點
    數五點，並依同條例第24條第1項第2款之規定，對異議人施
    以道路交通安全講習，惟原處分未依依道路交通管理處罰條
    例第68條第2 項規定，記違規點數五點，此部分難認適法，
    從而，原處分有上開得為撤銷之原因。
五、綜上，原處分以異議人上開違規之裁處異議人吊扣駕駛執照
    12個月，並應參加道路交通安全講習，惟未依法記違規點數
    五點，亦難認為適法，是原處分既有上揭不當之處，且異議
    人違規事實明確，爰由本院將原處分全部撤銷，並自為本件
    詳如主文第二項所示之裁罰（參見臺灣高等法院暨所屬法院
    98年法律座談會刑事類提案第23號問題(二)研討結果及審查意
    見可參），以期適法及符合紛爭解決一次性之法理。
據上論斷，應依道路交通管理處罰條例第87條第2 項，道路交通
事件處理辦法第19條前段，裁定如主文。
中    華    民    國    100    年    12   月    29    日
                   交通法庭法  官  施添寶
以上正本證明與原本無異。
對於本件裁定如有不服，應於收受送達後5 日內，向本院提出抗
告書狀，敘述抗告之理由，抗告於臺灣高等法院。
中    華    民    國    100    年    12   月    29    日
                           書記官  施鴻均